【裁判字號】    98,訴,1758
【裁判日期】    980929
【裁判案由】    搶奪等
【裁判全文】
臺灣板橋地方法院刑事判決              98年度訴字第1758號
公  訴  人  臺灣板橋地方法院檢察署檢察官
被      告  甲○○
                    （另案在臺灣臺北監獄臺北分監執行中）
上列被告因搶奪案件，經檢察官提起公訴（98年度偵字第12468
號），被告在準備程序中就被訴事實為有罪之陳述，經本院告知
簡式審判程序意旨，並聽取公訴人及被告之意見後，本院合議庭
裁定由受命法官獨任依簡式審判程序審理，並判決如下：
    主  文
甲○○犯如附表一、二所示之罪，各處如附表所示之刑。應執行
有期徒刑貳年拾月。
    事  實
一、甲○○竟基於意圖為自己不法所有之犯意，先後為如附表1
    所示之竊盜犯行、附表2 所示之搶奪犯行（犯罪時間、地點
    、行為手段、所得財物詳如附表1 、2 所示）。後因臺北縣
    政府警察局土城分局頂埔派出所員警調閱附表2 編號1 至3
    所示搶奪案件之監視錄影畫面而得知行為人係甲○○，進而
    於98年4 月29日下午4 時許，在臺北縣新莊市○○○路1 號
    「兩人世界汽車旅館」306 室查獲甲○○，並扣得甲○○平
    日騎乘機車及日常穿戴之咖啡色半罩式安全帽1 頂、咖啡色
    上衣1 件、藍色牛仔褲1 件，黑色背包1 只。另甲○○於警
    方未發覺其另有附表1 編號1 、3 、5 所示竊盜犯行、附表
    2 編號4 、5 所示搶奪犯行前，主動向查獲之臺北縣政府警
    察局土城分局頂埔派出所警員供述其上開犯行，自首並接受
    裁判。
二、案經乙○○、丙○○、己○○、壬○○訴請臺北縣政府警察
    局土城分局移請臺灣板橋地方法院檢察署檢察官偵查起訴。
    理    由
一、本件被告所犯係死刑、無期徒刑、最輕本刑為3 年以上有期
    徒刑以外之罪，其於準備程序中就被訴事實為有罪之陳述，
    經法官告知簡式審判程序之旨，並聽取公訴人、被告之意見
    後，依刑事訴訟法第273 條之1 第1 項規定，經本院合議庭
    裁定，由受命法官獨任進行簡式審判程序審理，核先敘明。
二、上揭犯罪事實，業據被告甲○○於警詢及本院審理坦承不諱
    （見98年度偵字第12468 號偵查卷第13至17頁、本院98年5
    月15日訊問筆錄、同年7 月21日準備程序筆錄、98年8 月18
    日、9 月15日審判筆錄），且附表1 、2 所示證據可資佐證
    ，足認被告前開自白與事實相符，應堪採信。再證人陳俊憲
    於本院審理時證稱：98年4 月間伊任職於臺北縣政府警察局
    土城分局頂埔派出所。伊所屬轄區臺北縣土城市○○路於98
    年4 月28日發生搶奪案件（即附表2 編號3 所示搶奪案件）
    ，伊便調閱監視錄影畫面，因伊之前甫承辦被告涉犯他件竊
    盜案件，故伊認出搶奪之人為被告。渠等當時亦辨識該案搶
    奪之人所騎乘之機車車牌號碼，然查詢結果得知該車為贓車
    ，渠等因而得知被告同時涉嫌竊取該輛機車。渠等進而至被
    告經常出入處所查訪，而於98年4 月29日下午在臺北縣新莊
    市○○路1 號「兩人世界汽車旅館」查獲被告。查獲被告後
    ，伊有詢問被告是否涉犯其他竊盜、搶奪犯行，被告有帶同
    渠等前往多處地點取出贓物等語（見本院98年8 月18日審判
    筆錄）。證人邱健富於本院審理時證述：因伊所屬轄區內發
    生附表2 編號3 所示搶奪案件，經調閱監視錄影畫面，多名
    同事認出搶奪之人為被告，且當時渠等所屬土城分局轄區內
    亦發生多起搶奪案件，其中附表2 編號1 、2 所示搶奪案件
    亦有監視錄影畫面，渠等亦由監視畫面認出搶奪之人為被告
    ，便前往被告住處及其經常出入處所查訪被告，嗣於98年4
    月29日在「兩人世界汽車旅館」查獲被告。查獲被告後，被
    告帶同渠等前往多處地點取出贓物，渠等再依據取出之贓物
    尋得被害人，並詢問被告是否涉案，被告亦坦承犯案等語（
    見本院98年8 月18日審判筆錄）。證人張永欣於本院審理時
    證述：98年4 月間伊在臺北縣政府警察局土城分局偵查隊任
    職。土城分局頂埔派出所查獲被告後通知伊所屬單位前往協
    助偵辦。附表2 編號1 、2 所示搶奪案件均在土城分局廣福
    派出所轄區內，且2 件案件係在同一天發生，該所員警調閱
    監視錄影畫面，得知行為人均係騎乘車牌號碼735-EGA 號機
    車搶奪，追查後，發現該車牌號碼735-EGA 號機車亦為遭竊
    贓車（即附表1 編號2 所示竊盜案件），復調閱機車遭竊監
    視錄影畫面，發現行竊者係騎乘他輛機車前往行竊，進而追
    查行竊者行竊車牌號碼735-EGA 號機車前所騎乘之機車車主
    即為被告，再比對相關監視錄影畫面後，渠等鎖定被告便是
    為附表1 編號2 所示竊盜案件及附表2 編號1 、2 所示搶奪
    案件之人。至於附表編號等語（見本院98年9 月15日審判筆
    錄）。綜合前開證人陳俊憲、邱健富、張永欣所述，被告甲○○為附表2 編號1 至3 所示搶奪案件時，均經監視錄影畫
    面拍攝被告搶奪犯行，且員警經由該等監視翻拍畫面亦可辨
    識前開搶奪案件行為人即為被告，故警方於查獲被告前業已
    知悉該3 件搶奪案件之行為人即為被告。再者，被告係騎乘
    附表1 編號2 所示竊盜案件竊得之車牌號碼735-EGA 號機車
    為附表2 編號1 、2 所示搶奪犯行；騎乘附表1 編號4 所示
    竊盜案件竊得之車牌號碼NR3-385 號機車為附表2 編號3 所
    示搶奪犯行，而經警追查結果，前開附表1 編號2 所示車牌
    號碼735-EGA 號機車、附表1 編號4 所示車牌號碼NR3-385
    號機車均已遭竊，故警方應有相當合理懷疑騎乘前開機車行
    搶之被告亦涉竊取附表1 編號2 、4 所示機車犯行，因之，
    縱被告坦承為附表1 編號2 、4 所示竊盜犯行、附表2 編號
    1 至3 所示搶奪案件，亦不符自首要件。至附表1 編號1 、
    3 、5 所示竊盜案件、附表2 編號4 、5 所示搶奪案件，均
    係員警因前揭案件查獲被告後，被告自承另涉其他竊盜、搶
    奪案件，並帶同警方前往取贓，警方經由贓物查知被害人資
    料並通知渠等前來製作筆錄而查知上情，故警方於被告供述
    前開案件前，顯尚未知悉被告即為前開案件之行為人，故被
    告於警方未發覺其所犯附表1 編號1 、3 、5 所示竊盜犯行
    、附表2 編號4 、5 所示之搶奪犯行前，即向警方供述上揭
    竊盜、搶奪犯行，合於自首要件，併予敘明。綜前，本件事
    證明確，被告犯行洵堪認定，自應依法論科。
三、核被告甲○○如附表1 所為，均係犯刑法第320 條第1 項之
    竊盜罪；如附表2 所為，均係犯刑法第325 條第1 項之搶奪
    罪。被告甲○○所犯之上揭5 件竊盜犯行、5 件搶奪犯行，
    客觀上彼此可分，且侵害不同之被害人財產法益，且所為竊
    盜與搶奪之犯案方法亦有不同，上開數罪應分論併罰。再按
    被告所犯之數罪，如不符合刑法第51條定應執行刑之規定，
    而由檢察官分別簽發指揮書接續執行者，該數罪是否執行完
    畢，係以各罪是否執行完畢為準，並非以該數罪合計之刑全
    部執行完畢為斷。此與應併合處罰之數罪，經法院分別判處
    有期徒刑確定，其中一罪先執行有期徒刑期滿後，法院又依
    檢察官之聲請，以裁定定數罪之應執行刑確定，其在未裁定
    前已先執行期滿之罪，因嗣後合併他罪定應執行刑之結果，
    檢察官所換發之執行指揮書係執行應執行刑，故僅應將其刑
    期自應執行刑中扣除，不能認為該罪已執行完畢之情形，究
    有不同，此有最高法院87年度臺非字第371 號判決意旨可資
    參照。查被告前於96年間因違反毒品危害防制條例案件，經
    本院於97年2 月5 日以96年度訴字第2710號判決判處有期徒
    刑7 年2 月（3 罪），應執行有期徒刑10年，經臺灣高等法
    院於97年6 月10日以97年上訴字第1715號判決駁回上訴並確
    定，尚未執行，另於97年1 月29日因施用毒品案件，經本院
    97 年6月13日以97年度簡字第4952號判決判處有期徒刑3 月
    ，於同年7 月7 日確定，於98年2 月16日縮刑期滿執行完畢
    等情，有臺灣高等法院被告前案紀錄表在卷可按，揆諸前開
    判決意旨，被告所犯前開2 罪既符合刑法第53條所定數罪併
    罰定應執行之情形，縱其中一罪（即施用毒品案件）先執行
    有期徒刑期滿，然於法院裁定定數罪之應執行刑全部執行前
    ，尚不能認為該罪已執行完畢，故被告為本件犯行時，其前
    所受之有期徒刑既未執行完畢，核與刑法第47條所定累犯之
    構成要件有間，附此敘明。再被告為警查獲後，主動供出其
    另犯附表1 編號1 、3 、5 所示竊盜犯行、附表2 編號4 、
    5 所示之搶奪犯行，並接受裁判，故被告就該等竊盜、搶奪
    犯行，均合於刑法第62條第1 項之自首要件，爰各依法減輕
    其刑。審酌被告前有竊盜前科，不思警惕，於短時間內再為
    多起竊盜、搶奪犯行，且其多以婦女為搶奪對象，對被害人
    所造成嚴重心理上恐懼，並衡其竊盜、搶奪所得財物之價值
    ，及被告之智識程度、犯罪情節，於犯罪後坦承犯行，尚知
    悔悟，公訴人以被告構成累犯而求處有期徒刑5 年，尚嫌過
    重等一切情狀，認分別量處如附表主文所示之刑，並定應執
    行之刑，已足資懲儆。再公訴人雖聲請諭知被告於刑之執行
    前令入勞動場所強制工作云云。惟按保安處分係針對受處分
    人將來之危險性所為之處置，以達教化、治療之目的，為刑
    罰之補充制度；我國現行刑法採刑罰與保安處分雙軌制，係
    在維持行為責任之刑罰原則下，為協助行為人再社會化之功
    能，以及改善行為人潛在之危險性格，期能達成根治犯罪原
    因、預防犯罪之特別目的；是保安處分中之強制工作，旨在
    對嚴重職業性犯罪及欠缺正確工作觀念或無正常工作因而習
    慣犯罪者，強制其從事勞動，學習一技之長及正確之謀生觀
    念，使其日後重返社會，能適應社會生活；刑法第90條第1
    項規定：有犯罪之習慣或以犯罪為常業或因遊蕩或懶惰成習
    而犯罪者，得於刑之執行完畢或赦免後，令入勞動場所，強
    制工作，即係本於保安處分應受比例原則之規範，使保安處
    分之宣告，與行為人所為行為之嚴重性、行為人所表現之危
    險性及對於行為人未來行為之期待性相當之意旨而制定，而
    由法院視行為人之危險性格，決定應否令入勞動處所強制工
    作，以達預防之目的；所謂「有犯罪之習慣」係指對於犯罪
    以為日常之惰性行為，乃一種犯罪之習性，至所犯之罪名為
    何，是否同一，則非所問，最高法院94年度臺上字第6611號
    判決意旨可資參照。查本案被告所犯數次竊盜、搶奪犯行發
    生時間約僅半月，尚無法據此認定被告係長期持續竊盜、搶
    奪，況佐以被告竊取之物為機車，僅供代步所用，其搶奪所
    得不高，被告應非以竊盜、搶奪為業、恃此為生，尚難僅以
    被告有前開竊盜、搶奪犯行，即認其有犯罪習慣或以之為常
    業，故核與刑法第90條第1 項所定強制工作要件未合。況被
    告於本院審理時坦承犯有前開竊盜、搶奪犯行，態度尚佳，
    且本院亦已將被告素行，犯罪情節等採為量刑之依據，因認
    被告經前開主文所示有期徒刑之執行後，已足以袪除其犯罪
    之惡習，並收教化矯治之效，爰不另為強制工作之諭知。至
    扣案咖啡色半罩式安全帽1 頂，為被告平日騎乘機車所戴，
    咖啡色上衣1 件、藍色牛仔褲1 件，黑色背包1 只，均為被
    告平時衣著及生活用品，業據被告於本院審理時供述明確，
    難認該等物品係供本案竊盜、搶奪犯行使用，且與本案犯行
    無直接關係，不另就此為沒收之諭知。
據上論斷，依刑事訴訟法第273 條之1 第1 項、第299 條第1 項
前段，刑法第320 條第1 項、第325 條第1 項、第62條、第51條
第5 款，刑法施行法第1 條之1 第1 項、第2 項前段，判決如主
文。
本案經檢察官李美金到庭執行職務。
中    華    民    國    98    年    9     月    29    日
                  刑事第十二庭  法  官  何燕蓉
此正本與原本無異。
如不服本判決，應於判決送達後10日內向本院提出上訴狀（應附
繕本）。
                                書記官  李崇文
中    華    民    國    98    年    10    月    1     日
附錄本案論罪科刑法條全文：
中華民國刑法第320條第1項
（普通竊盜罪）
意圖為自己或第三人不法之所有，而竊取他人之動產者，為竊盜
罪，處 5 年以下有期徒刑、拘役或 5 百元以下罰金。
中華民國刑法第325條第1項
（普通搶奪罪）
意圖為自己或第三人不法之所有，而搶奪他人之動產者，處 6 月
以上 5 年以下有期徒刑。
附表1 ：竊盜部分
┌──┬────┬────┬────────┬───┬────────────────┬────────────┬────┐
│編號│ 時 間  │ 地 點  │   犯罪方式     │被害人│     證        據               │    論罪法條及刑度      │  備註  │
├──┼────┼────┼────────┼───┼────────────────┼────────────┼────┤
│  1 │98年4 月│臺北縣峽│見李嘉禎所有之車│李嘉禎│1.被告於警詢及本院審理時之自白  │刑法第320 條第1 項      │被告自首│
│    │16日下午│三鎮民生│牌號碼M87-099 號│      │2.證人李嘉禎於警詢之證述（同上偵│甲○○竊盜，處有期徒刑參│        │
│    │3 時至同│街1 之1 │機車之鑰匙未取下│      │  查卷第48頁、第51頁）          │月。                    │        │
│    │日5 時許│號      │，遂以該鑰匙發動│      │3.贓物認領保管單（同上偵查卷第52│                        │        │
│    │間某時  │        │電門竊取機車。  │      │  頁）                          │                        │        │
│    │        │        │                │      │4.車輛尋獲電腦輸入單（同上偵查卷│                        │        │
│    │        │        │                │      │  第53頁）                      │                        │        │
├──┼────┼────┼────────┼───┼────────────────┼────────────┼────┤
│  2 │98年4 月│臺北縣樹│見子○○所有，由│子○○│1.被告於警詢及本院審理時之自白  │刑法第320 條第1 項      │        │
│    │22日    │林市工興│其父蔡復使用之車│      │2.證人子○○於警詢之證述（同上偵│甲○○竊盜，處有期徒刑肆│        │
│    │        │街14巷3 │牌號碼753-EGA 號│      │  查卷第62頁）                  │月。                    │        │
│    │        │號      │機車之機車鑰匙未│      │3.贓物認領保管單（同上偵查卷第63│                        │        │
│    │        │        │取下，遂以該鑰匙│      │  頁）                          │                        │        │
│    │        │        │發動電門竊取之  │      │                                │                        │        │
├──┼────┼────┼────────┼───┼────────────────┼────────────┼────┤
│ 3  │98年4 月│臺北縣三│見庚○○所有之車│庚○○│1.被告於警詢及本院審理時之自白  │刑法第320 條第1 項      │被告自首│
│    │25日上午│峽鎮中華│牌號碼MER-109 號│      │2.證人庚○○於警詢之證述（同上偵│甲○○竊盜，處有期徒刑參│        │
│    │7 時6 分│路與光明│機車之機車鑰匙未│      │  查卷第79頁）                  │月。                    │        │
│    │許      │路口    │取下，遂以該鑰匙│      │3.贓物認領保管單（同上偵查卷第81│                        │        │
│    │        │        │發動電門竊取之  │      │  頁）                          │                        │        │
├──┼────┼────┼────────┼───┼────────────────┼────────────┼────┤
│ 4  │98年4 月│臺北縣樹│見辛○○所有之車│辛○○│1.被告於警詢及本院審理時之自白  │刑法第320 條第1 項      │        │
│    │26日上午│林市三俊│牌號碼NR3-859 號│      │2.證人辛○○於警詢之證述（同上偵│甲○○竊盜，處有期徒刑肆│        │
│    │9 時30分│街318 號│機車之機車鑰匙未│      │  查卷第76頁）                  │月。                    │        │
│    │許      │前      │取下，遂以該鑰匙│      │3.贓物認領保管單（同上偵查卷第78│                        │        │
│    │        │        │發動電門竊取之  │      │  頁）                          │                        │        │
├──┼────┼────┼────────┼───┼────────────────┼────────────┼────┤
│ 5  │98年4 月│臺北縣樹│見癸○○所有之車│癸○○│1.被告於警詢及本院審理時的自白  │刑法第320 條第1 項      │被告自首│
│    │28日上午│林市俊英│牌號碼178-DLB 號│      │2.證人蔡銘傑於警之證述（同上偵查│甲○○竊盜，處有期徒刑參│        │
│    │7 時59分│街155 巷│機車之機車鑰匙未│      │  卷第71頁）                    │月。                    │        │
│    │許      │1 號前  │取下，遂以該鑰匙│      │3.贓物認領保管單（同上偵查卷第74│                        │        │
│    │        │        │發動電門竊取之  │      │  頁）                          │                        │        │
└──┴────┴────┴────────┴───┴────────────────┴────────────┴────┘
附表2 ：搶奪部份
┌───┬────┬─────────┬──────────┬────┬─────────┬────────────────┬────────────┬────┐
│ 編號 │ 時  間 │   地     點      │     犯罪方式       │ 被害人 │   搶得財物       │     證        據               │   論罪法條及刑度       │備註    │
├───┼────┼─────────┼──────────┼────┼─────────┼────────────────┼────────────┼────┤
│  1   │98年4 月│臺北縣土城市○○路│騎乘其所竊取之車牌號│戊○○  │皮包1 只，內有新臺│1.被告於警詢及本院審理時的自白  │刑法第325 條第1 項      │        │
│      │23日下午│2 段24號前        │碼753-EGA 號機車，見│        │幣（下同）5,000 元│2.證人戊○○於警詢之證述（同上偵│甲○○意圖為自己不法之所│        │
│      │5 時許  │                  │戊○○獨自步行，遂趁│        │、信用卡約10張、證│  查卷第35至36頁）              │有，而搶奪他人之動產，處│        │
│      │        │                  │其不備搶奪其財物    │        │件若干張          │3.監視錄影畫面照片（同上偵查卷第│有期徒刑捌月。          │        │
│      │        │                  │                    │        │                  │  37至41頁）                    │                        │        │
├───┼────┼─────────┼──────────┼────┼─────────┼────────────────┼────────────┼────┤
│  2   │98年4 月│臺北縣土城市○○路│騎乘其所竊取之車牌號│丁○○  │手提袋1 只，內有  │1.被告於警詢及本院審理時的自白  │刑法第325 條第1 項      │        │
│      │23日下午│2 段251號前       │碼753-EGA 號機車，見│        │3,200 元、手機3 支│2.證人丁○○於警詢之證述（同上偵│甲○○意圖為自己不法之所│        │
│      │5 時3 分│                  │丁○○獨自步行，遂趁│        │、提款卡、身分證及│  查卷第44至45頁）              │有，而搶奪他人之動產，處│        │
│      │許      │                  │其不備搶奪其財物    │        │健保卡各1 張      │3.監視錄影畫面照片（同上偵查卷第│有期徒刑捌月。          │        │
│      │        │                  │                    │        │                  │  46頁）                        │                        │        │
├───┼────┼─────────┼──────────┼────┼─────────┼────────────────┼────────────┼────┤
│ 3    │98年4 月│臺北縣土城市○○路│騎乘其所竊取之車牌號│乙○○  │咖啡色皮夾1 只，內│1.被告於警詢及本院審理時的自白  │刑法第325 條第1 項      │        │
│      │26日下午│54巷6 弄7 號前    │碼NR3-859 號機車，佯│        │有約40,000元、身份│2.證人乙○○於警詢之證述（同上偵│甲○○意圖為自己不法之所│        │
│      │12時5 分│                  │向乙○○詢價，趁江光│        │證、健保卡、駕照各│  查卷第26頁至27、第33至34頁）  │有，而搶奪他人之動產，處│        │
│      │許      │                  │正轉身不及防備之際，│        │1 張、信用卡2 張、│3.監視錄影畫面照片（同上偵查卷第│有期徒刑捌月。          │        │
│      │        │                  │搶奪其所有置於右後褲│        │帳號卡、金融卡各1 │  29至30頁）                    │                        │        │
│      │        │                  │袋內之皮夾          │        │張                │                                │                        │        │
├───┼────┼─────────┼──────────┼────┼─────────┼────────────────┼────────────┼────┤
│ 4    │98年4 月│桃園縣龜山鄉民生北│騎乘其所竊取之車牌號│壬○○  │銀色皮包1 只，內有│1.被告於警詢及本院審理時的自白  │刑法第325 條第1 項      │被告自首│
│      │28日下午│路1 段475號前     │碼178-DLB 號機車，見│        │手機1 支、數位相機│2.證人壬○○於警詢之證述（同上偵│甲○○意圖為自己不法之所│        │
│      │1 時許  │                  │壬○○騎乘機車並將其│        │1 台、現金3,000 元│  查卷第66至67頁）              │有，而搶奪他人之動產，處│        │
│      │        │                  │所有皮包置於機車腳踏│        │、消費券3,200 元、│3.贓物認領保管單（同上偵查卷第68│有期徒刑陸月。          │        │
│      │        │                  │墊，遂趁時不備搶奪該│        │日幣15,000元、禮券│  頁）                          │                        │        │
│      │        │                  │只皮包              │        │1,300 元、信用卡2 │                                │                        │        │
│      │        │                  │                    │        │張、健保卡4 張、駕│                                │                        │        │
│      │        │                  │                    │        │照1 張            │                                │                        │        │
├───┼────┼─────────┼──────────┼────┼─────────┼────────────────┼────────────┼────┤
│ 5    │98年4 月│桃園縣龜山鄉○○路│騎乘其所竊取之車牌號│己○○  │粉紅色皮包1 只，內│1.被告於警詢及本院審理時的自白  │刑法第325 條第1 項      │被告自首│
│      │28日下午│302 之1 號對面    │碼178-DLB 號機車，見│        │有27,200元、黃金項│2.證人己○○於警詢之證述（同上偵│甲○○意圖為自己不法之所│        │
│      │1 時15分│                  │己○○獨自步行，遂趁│        │鍊1 條、手機2 支及│  查卷第56至57頁）              │有，而搶奪他人之動產，處│        │
│      │許      │                  │其不備搶奪其財物    │        │身分證、健保卡、提│3.贓物認領保管單（同上偵查卷第60│有期徒刑陸月。          │        │
│      │        │                  │                    │        │款卡、信用卡各1 張│  頁）                          │                        │        │
└───┴────┴─────────┴──────────┴────┴─────────┴────────────────┴────────────┴────┘


司法院資訊處製作；財團法人民間司法改革基金會備份。
